臺灣高雄地方法院刑事判決　　　　　　96年度交簡上字第36號
上　訴　人
即　被　告　丙○○
上列上訴人即被告因過失傷害案件，不服本院高雄簡易庭中華民
國95年12月29日95年度交簡字第2585號所為第一審判決（聲請簡
易判決處刑書案號：臺灣高雄地方法院檢察署95年度偵字第1778
3 號），提起上訴，本院管轄之第二審合議庭判決如下：
    主  文
上訴駁回。
丙○○緩刑貳年。
    事  實
一、丙○○考領有普通自小客車駕駛執照，其於民國95年4 月2
    日中午12時25分許，駕駛車牌號碼ZG—5683號自用小客車，
    沿高雄市○○區○○路592 巷22弄由東往西方向行駛，途經
    德賢路592 巷22弄與該巷交岔路口處（無號誌）欲左轉彎時
    ，本應注意其係支線道車應暫停讓幹線道車先行，而當時天
    候晴，日間有自然光線，視距良好，道路乾燥無任何缺陷與
    障礙，客觀上並無不能注意之情事，詎丙○○竟疏於注意，
    適有乙○○騎乘車號MX8-808 號重型機車，沿德賢路592 巷
    由南往北方向行駛，行經前揭交岔路口時未減速慢行，丙○
    ○突見上開情狀已不及煞車或閃避，其所駕駛自小客車之前
    車頭遂撞及乙○○所騎乘機車之前車頭，致乙○○因而受有
    左側橈骨遠端骨折併左膝傷口之傷害。丙○○於肇事後留置
    現場，對於未發覺之上開犯罪，主動向處理警員告知其係駕
    車肇事者，並接受裁判。
二、案經乙○○訴由台灣高雄地方法院檢察署檢察官聲請簡易判
    決處刑。
    理  由
壹、證據能力方面
    按被告以外之人於審判外之陳述，雖不符前四條之規定，而
    經當事人於審判程序同意作為證據，法院審酌該言詞陳述或
    書面陳述作成時之情況，認為適當者，亦得為證據。當事人
    、代理人或辯護人於法院調查證據時，知有第159 條第1 項
    不得為證據之情形，而未於言詞辯論終結前聲明異議，視為
    有前項之同意，刑事訴訟法第159 條之5 定有明文。查本件
    被告、檢察官均對本院所提示告訴人之警詢指述、高雄市政
    府警察局楠梓分局道路交通事故現場圖、道路交通事故調查
    報告表 (一)、 (二)、高雄市政府警察局交通大隊交通事故
    談話紀錄表、肇事現場照片12幀、顏威裕醫院診斷證明書、
    博正醫院診斷證明書、高雄市政府交通局車輛行車事故鑑定
    委員會鑑定意見書等證據，在本院準備程序、審判程序表示
    同意作為本案證據（見本院簡上字卷內96年3 月5 日準備程
    序筆錄、96年4 月25日審判筆錄），是本院審酌該言詞陳述
    或書面陳述作成時之情況，認為適當，自得採為證據，先行
    敘明。
貳、實體方面
一、上揭犯罪事實業據被告於本院審理時坦承不諱。本院復審酌
    ：
    (一)被告與告訴人乙○○於上揭時、地發生車禍之事實，除據
      被告於警詢、偵查及本院審理時供承屬實外，核與告訴人
      所指述之發生車禍情節相符，並有高雄市政府警察局楠梓
      分局道路交通事故現場圖、道路交通事故調查報告表(一
       )、 (二)、 高雄市政府警察局交通大隊交通事故談話紀
      錄表各乙份及肇事現場照片12幀在卷可稽；而告訴人乙○
      ○確係因本件車禍致受有左側橈骨遠端骨折併左膝傷口之
      傷害，有顏威裕醫院診斷證明書、博正醫院診斷證明書附
      卷可憑，堪認屬真實。
    (二)按「汽車行駛至無號誌而無交通警察指揮之交岔路口，支
      線道車應暫停讓幹線道車先行」，道路交通安全規則第10
      2 條第1 項第2 款定有明文。經查，被告於本院審理時坦
      承未讓幹線道車先行等情無訛，足見被告確實未讓告訴人
      （幹線道車）先行。再者，觀諸前揭交通事故調查報告所
      載，案發當時日間有自然光線，視距良好，道路乾燥無任
      何缺陷與障礙，並無不能注意之情事，被告駕車竟疏未注
      意禮讓幹線道車先行，其有此部分之過失，已甚明顯。而
      本件經送高雄市政府交通局車輛行車事故鑑定委員會鑑定
      結果，亦認定被告駕駛小客車支線未讓幹道車先行為肇事
      主因，有該鑑定意見書1 紙可稽。
    (三)綜上所述，被告就本件車禍之發生確有過失行為，其過失
      行為確使告訴人因而受有上揭傷害，是被告之過失行為與
      該告訴人之傷害結果間，應具有相當因果關係無疑。是以
      ，本件事證已臻明確，被告之犯行應堪認定。
二、查被告行為後，如附表所示之相關法律均業經變更，並俱於
    95 年7月1 日施行，玆經整體比較結果，裁判時法並未較為
    有利，從而依刑法第2 條第1 項規定，自應適用各該行為時
    法，亦即修正前法至明，從而核被告所為，乃係犯刑法第28
    4 條第1 項前段之過失傷害罪。被告於肇事後留置現場，對
    於未發覺之犯罪，主動向處理事故之警員告知其係駕車肇事
    者，並接受裁判，有高雄市政府警察局交通大隊交通事故談
    話紀錄表可佐，是被告核已自首，應依修正前刑法第62條前
    段規定，減輕其刑。原審以被告犯罪事證明確，因而依刑事
    訴訟法第449 條第1 項前段、第3 項、第454 條第2 項，刑
    法第2 條第1 項前段、第284 條第1 項前段、修正前刑法（
    下同）第62條前段、第41條第1 項前段，刑法施行法第1 條
    之1 （原審漏列）、刪除前罰金罰鍰提高標準條例第2 條，
    並審酌被告於本件犯罪前未曾受有期徒刑以上刑之宣告，有
    台灣高等法院被告前案紀錄表1 紙附卷可按，其因未遵守交
    通法規，致告訴人受有前揭傷害等一切情狀，量處拘役50日
    ，並依修正前刑法第41條第1 項規定，諭知以銀元300 元即
    新台幣900 元折算一日之易科罰金折算標準，認事用法核無
    違誤，所處之刑亦屬適當。而被告上訴意旨指摘原判決量刑
    過重，其請求撤銷改判，核非可採，其上訴為無理由，應予
    駁回。
三、另查，被告前未曾受有期徒刑以上刑之宣告，素行尚稱良好
    ，有臺灣高等法院被告前案紀錄表可稽，其因過失而犯本案
    ，致告訴人受有傷害，嗣於96年4 月10日於本院簡易庭調解
    委員會已與告訴人調解成立，並給付賠償金，有調解筆錄1
    份在卷可憑，被告犯後於本院審理時復能坦認犯行，犯後態
    度良好，深具悔意，茲念其僅因一時不慎，致罹刑典，其經
    此偵、審教訓後，應知所警惕，信無再犯之虞，且與告訴人
    成立和解，如前所述，告訴人已表示不再追究，且本院審理
    時蒞庭公訴人以被告業已與告訴人和解，請求給予被告緩刑
    等語（見本院簡上字卷內96年4 月25日審判筆錄）。再刑罰
    固屬國家對於犯罪之人，以剝奪法益之手段，所加之公法之
    制裁，惟其積極目的，則在預防犯人之再犯，故對於初犯，
    惡性未深，天良未泯者，若因偶然觸法，即置諸刑獄自非刑
    罰之目的，是本院斟酌再三，認所宣告之刑以暫不執行為適
    當。又刑法第74條有關緩刑之規定，業於94年1 月7 日修正
    公布，並於95年7 月1 日施行，惟犯罪在新法施行前，新法
    施行後，緩刑之宣告，應適用新法第74條之規定，有最高法
    院95年度第8 次刑庭會議決議可資參照，是本件有關緩刑之
    宣告，自應直接適用修正後之刑法第74條第1 項第1 款之規
    定，宣告緩刑2 年，以啟自新。本院審酌被告所犯情節、告
    訴人所受傷勢、業與告訴人和解並給付賠償金等情，認並無
    對前開對被告所宣告之緩刑附加條件之必要。
據上論斷，應依刑事訴訟法第455 條之1 第1 項、第3 項、第
368 條，刑法第74條第1項第1 款，判決如主文。
本案經檢察官甲○○到庭執行職務。
中　　華　　民　　國　　96　　年　　4 　　月　　30　　日
                    交通法庭  審判長法　官  田平安
                                    法  官  錢衍蓁
                                    法  官  郭瓊徽
以上正本證明與原本無異。
不得上訴。
中　　華　　民　　國　　96　　年　　5 　　月　　1 　　日
　　　　　　　　　　　　　　　　　　書記官  陳瓊芳
附錄本案論罪科刑法條全文：
中華民國刑法第284條第1項
(過失傷害罪)
因過失傷害人者，處6月以下有期徒刑、拘役或500元以下罰金，
致重傷者，處1年以下有期徒刑、拘役或500元以下罰金。
附表：
┌──────┬─────────────┬─────────────┬───────┬────┐
│相關變更條文│行為時法（下稱舊法）之內容│裁判時法（下稱新法）之內容│比  較  理  由│備    註│
├──────┼─────────────┼─────────────┼───────┼────┤
│刑法第33條第│罰金：（銀元）1 元以上。  │罰金：新臺幣1,000 元以上，│罰金刑之下限，│舊法有利│
│5 款：罰金刑│                          │以百元計算之。            │由銀元10元（經│        │
│下限變更    │                          │                          │提高）亦即新臺│        │
│            │                          │                          │幣30元，提高為│        │
│            │                          │                          │新臺幣1,000 元│        │
├──────┼─────────────┼─────────────┼───────┼────┤
│【自首變更】│對於未發覺之罪自首而受裁判│對於未發覺之罪自首而受裁判│自首由一律必減│舊法有利│
│ 刑法第62條 │者，減輕其刑。但有特別規定│者，「得」減輕其刑。但有特│輕其刑，變更為│。      │
│            │者，依其規定。            │別規定者，依其規定。      │「得」減輕其刑│        │
│            │                          │                          │。            │        │
├──────┼─────────────┼─────────────┼───────┼────┤
│【易科罰金折│犯最重本刑為5 年以下有期徒│犯最重本刑為5 年以下有期徒│易科罰金折算標│舊法有利│
│算標準變更】│刑以下之刑之罪，而受6 個月│刑以下之刑之罪，而受6 個月│準由銀元300 元│        │
│修正前刑法第│以下有期徒刑或拘役之宣告…│以下有期徒刑或拘役之宣告者│即新臺幣900 元│        │
│41 條 第1 項│得以（銀元，下同）1 元以上│，得以新臺幣1,000 元、    │，提高為以新臺│        │
│前段、修正前│3 元以下折算1 日，易科罰金│2,000 元或3,000 元折算1 日│幣1,000 元、  │        │
│罰金罰鍰提高│。依刑法第41條易科罰金…就│，易科罰金。              │2,000 元、3,00│        │
│標準條例第2 │其原定數額提高為100 倍折算│                          │0 元折算1 日  │        │
│條→現行刑法│1 日；法律所定罰金數額未依│                          │              │        │
│第41條第1 項│本條例提高倍數，或其處罰法│                          │              │        │
│前段        │條無罰金刑之規定者，亦同。│                          │              │        │
└──────┴─────────────┴─────────────┴───────┴────┘
